臺灣板橋地方法院刑事判決　　　　　　 94年度交訴字第141號
聲　請　人　臺灣板橋地方法院檢察署檢察官
被　　　告　甲○○
　　　　　　　　　　樓
上列被告因公共危險案件，經檢察官聲請簡易判決處刑（九十四
年度撤緩偵字第八六號），本院認不宜以簡易判決處刑，適用通
常程序審判，判決如下：
    主  文
甲○○無罪。
    理  由
一、公訴意旨略稱：被告甲○○於民國九十二年十月二日八時五
    分許，駕駛車牌號碼ＭＫ─六０一一號自用小客車，沿臺北
    縣泰山鄉○○路○段，由五股往泰山方向行駛，行經泰山鄉
    ○○○路口，本應注意汽車行駛時，駕駛人應注意車前狀況
    ，並隨時採取必要之安全措施，而依當時情況亦無不能注意
    情事，竟疏未注意，適有乙○○騎乘車牌號碼ＦＶＮ─二四
    八號重型機車，沿同一路段、方向行駛在前，被告甲○○因
    未注意車前狀況及保持安全距離，而由後追撞乙○○前揭機
    車，造成乙○○人車倒地，並受有右膝部及右足踝挫破傷之
    傷害（過失傷害部分業經撤回告訴，另為不起訴處分），惟
    甲○○竟於下車詢問乙○○傷勢後，趁乙○○穿越馬路之際
    逃逸，嗣經乙○○記下甲○○之車牌號碼並報警處理，而為
    警循線查獲。因認被告涉犯刑法第一百八十五條之四之肇事
    逃逸罪嫌。
二、按犯罪事實應依證據認定之，無證據不得認定犯罪事實；又
    不能證明被告犯罪者，應諭知無罪之判決；又法院對於檢察
    官聲請簡易判決處刑案件，於審理後認應為無罪、免訴、不
    受理或管轄錯誤判決之諭知者，或檢察官之請求顯有不當或
    顯失公平者，應適用通常程序審判之，刑事訴訟法第一百五
    十四條第二項、第三百零一條第一項、第四百五十一條之一
    第四項第三款、第四款、第四百五十二條分別定有明文。又
    事實之認定，應憑證據，如未能發現相當證據，或證據不足
    以證明，自不能以推測或擬制之方法，以為裁判基礎，最高
    法院四０年台上字第八六號著有判例可循。再認定不利於被
    告之事實，須依積極證據，苟積極證據不足為不利於被告事
    實之認定時，即應為有利被告之認定，更不必有何有利之證
    據，亦有最高法院三０年上字第八一六號判例可資參照。所
    謂「積極證據足以為不利被告事實之認定」，根據同院七六
    年台上字第四九八六號判例意旨，係指據為訴訟上證明之全
    盤證據資料，在客觀上已達於通常一般之人均不致有所懷疑
    ，而確信被告確曾犯罪之程度，若未達到此一程度，而有合
    理懷疑之存在時，即無從為有罪之認定。
三、公訴意旨認被告甲○○涉有上開罪嫌，係以：(一)被告甲○○
    於警詢及本署偵查中之供述。(二)告訴人乙○○於警詢及本署
    偵查中之證言。(三)臺北縣政府警察局新莊分局肇事逃逸追查
    表一紙、道路交通事故調查報告表一份、交通事故駕駛人是
    否自首調查表一紙、舉發違反道路交通管理事件通知單影本
    一件、現場相片七幀、驗傷診斷書一紙附卷為其主要論據。
四、訊據被告甲○○固坦承於上揭時地與告訴人發生交通事故，
    惟堅決否認有何肇事遺棄犯行，辯稱：伊當時有下車，也有
    問告訴人有無受傷，她說腳會痛，但拉起褲管沒有流血，當
    時小孩一直在哭，可能是嚇到了，伊問小妹妹哪裡會痛，她
    說不會。告訴人後來又說機車有損壞，伊跟她說請機車行估
    價，但伊看她走來走去不願意和解。伊說要帶她去看醫生，
    但她說看醫生只要有掛號費新臺幣一百五十元而已。發生事
    情約七點多，談了很久無法達成和解，直到八點多，因為有
    事，所以伊才離開，後來告訴人就告伊肇事逃逸等語。
五、按刑法第一百八十五條之四規定駕駛動力交通工具肇事，致
    人死傷而逃逸之處罰，其立法目的係為維護交通安全，加強
    救護，減少被害人之死傷，促使駕駛人於肇事後，能對被害
    人即時救護。經查，告訴人乙○○因上揭交通事件，致受有
    右膝部及右足踝挫破傷之傷害乙節，固有卷附之診斷證明書
    一紙在卷可證，惟告訴人乙○○於本院審理中證稱：「（案
    發經過如何？）發生車禍後，我腳有扭到，沒有流血。案發
    當時，被告說要上班要先走。被告當時有下車，也說要送我
    去醫院，也說我的機車那麼舊了，我很生氣，所以我就想算
    了，就自己去看醫生。所以我就走到馬路對面一家醫院去看
    醫生。當時小孩一直哭沒有受傷，只是嚇到。被告在現場停
    留約十分鍾左右，因為現場很多車子。當時我沒有發現自己
    有受傷，因為小孩子一直哭，後來有一個人說是在附近開店
    ，叫我先帶小孩去看醫生，他要幫我記車號。看完醫生後，
    我就去報警，被告當時說了一些廢話，說我的機車很舊，不
    能算她的。我很生氣，就回她算了，我就不跟他講，就送小
    孩去看醫生。」等語（見本院九十四年十二月十二日訊問筆
    錄）。可知在本件車禍發生之現場，告訴人乙○○並未發現
    有受傷之情形，是後來回到家後才發現自己有因車禍而受傷
    ，且被告當時有在現場停留十多分鐘，當時告訴人乙○○之
    小孩因驚嚇而哭叫，又因與被告談論和解之事起爭執，乙○
    ○一時氣憤，而自行帶小孩到對面診所就醫，被告才駛離，
    自難認被告離開車禍現場時，主觀上有致人受傷而逃逸之犯
    意。況且，刑法第一百八十五條之四規定之立法目的，是為
    維護交通安全，加強救護，減少被害人之死傷，促使駕駛人
    於肇事後，能對被害人即時救護，本件告訴人乙○○在車禍
    之現場既未發現自己有受傷之情形，當時告訴人及被告均不
    認為被害人有需即時救護之必要，自不得對被告離開車禍現
    場之行為科以刑法第一百八十五條之四之肇事逃逸罪責。從
    而，被告上開所辯尚非虛妄不可採。此外，復查無其他積極
    證據足資證明被告有公訴意旨所指之肇事逃逸犯行，既不能
    證明被告犯罪，爰依法諭知無罪之判決。
據上論斷，應依刑事訴訟法第四百五十二條、第三百零一條第一
項，判決如主文。
本案經檢察官朱學瑛到庭執行職務。
中　　華　　民　　國　　94　　年　　12　　月　　30　　日
                  交通法庭  審判長法　官  黎錦福
                                  法  官  饒金鳳
                                  法  官  曾正耀
以上正本證明與原本無異
如不服本判決應於送達後10日內向本院提出上訴狀
                                 書記官　黃靖媛
中　　華　　民　　國　　95　　年　　1 　　月　　2 　　日
